【裁判字號】    99,訴,538
【裁判日期】    990712
【裁判案由】    侵權行為損害賠償
【裁判全文】
臺灣臺南地方法院民事判決               99年度訴字第538號
原      告  丁○○
被      告  甲○○
            丙○○
            乙○○
上列被告因傷害案件，原告提起刑事附帶民事訴訟請求侵權行為
損害賠償事件（99年度簡附民字第13號），經本院刑事庭移送民
事庭審理，本院於民國99年6月21日言詞辯論終結，判決如下：
    主      文
被告應連帶給付原告新臺幣肆萬陸仟陸佰參拾貳元，並均民國九
十九年四月一日起至清償日止，按週年利率百分之五計算之利息
。
原告其餘之訴駁回。
訴訟費用由被告連帶負擔百分之四，原告負擔百分之九十六。
本判決原告勝訴部分得假執行，但被告以新臺幣肆萬陸仟陸佰參
拾貳元為原告預供擔保，得免為假執行。
原告其餘假執行之聲請駁回。
    事實及理由
一、本件被告丙○○、乙○○經合法通知，無正當理由，被告丙○○未於最後言詞辯論期日到場，被告乙○○則未於言詞辯
    論期日到場，核均無民事訴訟法第386條所列各款情形，爰依
    原告之聲請，由其一造辯論而為判決。
二、原告起訴主張：
  (一)原告與被告甲○○有債權債務糾紛，被告甲○○屢次在外批
    評原告，原告與被告甲○○於民國98年4月28日發生口角，
    並約定於同日晚上10時至原告住所談判，未料被告甲○○於
    同日晚上11時許與被告丙○○、乙○○至原告住所，由被告
    甲○○手持木劍、被告丙○○持鐵棍、被告乙○○徒手共同
    毆打原告，致原告頭部、左手、左腰及臀部受有傷害。
  (二)按因故意或過失，不法侵害他人之權利者，負損害賠償責任
    ；數人共同不法侵害他人之權利者，連帶負損害賠償責任；
    不法侵害他人之身體或健康者，對於被害人因此喪失或減少
    勞動能力或增加生活上之需要時，應負損害賠償責任；不法
    侵害他人之身體、健康、名譽、自由、信用、隱私、貞操，
    或不法侵害其他人格法益而情節重大者，被害人雖非財產上
    之損害，亦得請求賠償相當之金額，民法第184條第1項前段
    、第185條第1項前段、第193條第1項及第195條第1項前段分
    別定有明文。又民事上之共同侵權行為人間不以有意思聯絡
    為必要，數人因故意不法侵害他人之身體權及健康權，苟各
    行為人之故意行為，均為其所生損害共同原因，即所謂行為
    關連共同，亦足成立共同侵權行為，應依民法第185條第1項
    前段、第184條第1項前段、第193條第1項及第195條第1項前
    段之規定，各故意行為人對於被害人應負全部損害（財產及
    非財產之損害）之連帶賠償責任，洵無疑問。被告故意傷害
    原告身體之行為，既經臺灣臺南地方法院檢察署以98年度偵
    字第11923號聲請簡易判決處刑，其共同犯行明確，且與原
    告之傷害結果間，具有相當因果關係，爰依侵權行為之法律
    關係請求賠償，項目及金額如下：
  (1)醫藥費用部分：新臺幣（下同）2,600元。
    原告因本件事故至臺南縣奇美醫院診療，支出急診費用2,00
    0元、回診費用600元，共計2,600元。
  (2)減少勞動能力之損失：761,760元。
    1.按身體或健康受侵害，而減少勞動能力者，其減少及殘存
      勞動能力之價值，不能以現有之收入為準，蓋現有收入每
      因特殊因素之存在而與實際所餘勞動能力不能相符，現有
      收入高者，一旦喪失其職位，未必能自他處獲得同一待遇
      ，故所謂減少及殘存勞動能力之價值，應以其能力在通常
      情形下可能取得之收入為標準（最高法院61年度台上字第
      1987號判例要旨參照）。復按損害賠償之債，以有損害之
      發生及有責任原因之事實，並二者之間，有相當因果關係
      為成立要件。所謂相當因果關係，係以行為人之行為所造
      成的客觀存在事實，為觀察的基礎，並就此客觀存在事實
      ，依吾人智識經驗判斷，通常均有發生同樣損害結果之可
      能者，該行為人之行為與損害間，即有因果關係（最高法
      院95年度台上字第721號判決參照）。原告於本件事故發
      生時係受僱於大貨車行，以駕駛大貨車為業，薪資視績效
      而定，惟平均月薪約9萬餘元，因本件事故休養2個月無法
      繼續工作，受有薪資損失180,000元。
    2.又勞動能力恢復後，是否能即時找到工作，依吾人智識經
      驗判斷，應與求職者本身之態度、學識、經驗及社會景氣
      等因素有關。原告休養2個月後，請求大貨車行之雇主予
      其復職，惟雇主以原告左手受傷產生障害，不適任駕駛大
      貨車之高風險工作為由，予以解雇，致使原告頓失生活經
      濟來源，自98年6月至99年2月間，僅能打零工度日，足認
      被告共同毆打原告之行為，致使原告左肢障害，已造成原
      告休養後無法立即回復駕駛大貨車之工作，並導致期間失
      業，是被告共同毆打原告之行為與原告勞動能力漸恢復後
      8個月間仍無固定工作，兩者間實有因果關係存在，原告
      應得請求此期間減少勞動能力之損失581,760元【計算式
      ：（90,000－17,280）×8＝581,760 】。
    3.綜上，原告應得請求減少勞動能力之損失共計761,760元
      【計算式：581,760＋180,000＝761,760】。
  (3)精神慰撫金：300,000元。
    按關於慰撫金之多寡，應以被害人精神上所受之苦痛為準據，
    亦應審酌被害人之地位、家況及加害人之地位，俾資為審判
    之依據，故應就兩造之身分、職業、教育程度、財產及經濟
    狀況，用以判斷非財產上損害之慰撫金數額（最高法院48年
    度台上字第1982號判例、86年度台上字第511號判決意旨參
    照）。原告因被告甲○○以恐嚇手段先行，後夥同其餘被告
    手持凶器毆打原告，致原告受有頭部撕裂傷、左手、左腰及
    臀部等多處傷害之情事，傷勢尚屬不輕，並造成受傷後2個
    月無法工作，甚至因左手機能無法完全復原而遭雇主以不適
    任為由解雇，原告精神受有痛苦，自堪以認定。又原告係高
    職畢業，未受傷之前自在貨車行擔任大貨車司機工作，98年
    度平均所得為9萬餘元，名下無財產，並斟酌原告之教育程
    度、職業、兩造之財產狀況，被告故意共同加害情節及原告
    因被告侵害行為所受之身心痛苦等情，原告請求精神慰撫金
    300,000元。
  (4)綜上，原告請求賠償1,064,360元。
  (三)並聲明：被告應連帶給付原告1,064,360元，及自起訴狀繕
    本送達翌日起至清償日止，按週年利率百分之5計算之利息
    ；原告願供擔保請准宣告假執行；訴訟費用由被告連帶負擔
    。
三、被告則以：
  (一)被告甲○○抗辯：原告向被告甲○○借款，迄今尚積欠50,0
    00元未清償，被告甲○○雖有毆打原告，惟原告請求之不能
    工作損失及精神慰撫金過高。並聲明：原告之訴及其假執行
    之聲請均駁回；訴訟費用由原告負擔；如受不利之判決，願
    提供擔保請准宣告免為假執行。
  (二)被告丙○○雖未於最後言詞辯論期日到場，惟據其以前到場
    陳述：被告丙○○雖有毆打原告，惟原告請求之不能工作損
    失及精神慰撫金過高。並聲明：原告之訴及其假執行之聲請
    均駁回；訴訟費用由原告負擔；如受不利之判決，願提供擔
    保請准宣告免為假執行。
  (三)被告乙○○未於言詞辯論期日到場，亦未提出書狀作何聲明
    或陳述。
四、本院得心證之理由：
  (一)本件原告主張其與被告甲○○間，因借款等糾紛發生口角，
    被告甲○○、丙○○、乙○○，於98年4月28日晚上11時許
    在原告住處，由被告甲○○手持木劍、被告丙○○持鐵棍、
    被告乙○○徒手毆打原告，致原告頭部、左手、左腰及臀部
    受有傷害等情，業據原告提出財團法人奇美醫院診斷證明書
    附卷可稽（見本院卷第214頁），且為被告甲○○、丙○○
    所不爭執，又被告3人所犯傷害案件，經本院判處被告甲○○、丙○○、乙○○各拘役50日，如易科罰金，均以1,000
    元折算1日，亦經本院依職權調閱本院99年度簡字第497號傷
    害案件卷宗核閱屬實，被告乙○○受合法之通知，於言詞辯
    論期日不到場，亦未提出任何書狀或證據資料爭執，本院依
    調查證據之結果，堪信原告此部分主張為真實可信。
  (二)原告請求之項目及數額是否正當，分述如下：
  (1)按因故意或過失，不法侵害他人之權利者，負損害賠償責任
    ；數人共同不法侵害他人權利者，連帶負損害賠償責任；不
    法侵害他人之身體或健康者，對於被害人因此喪失或減少勞
    動能力或增加生活上之需要時，應負損害賠償責任；不法侵
    害他人之身體、健康、名譽、自由、信用、隱私、貞操，或
    不法侵害其他人格法益而情節重大者，被害人雖非財產上之
    損害，亦得請求賠償相當之金額。民法第184條第1項前段、
    第185條第1項前段、第193條第1項、第195條第1項前段分別
    定有明文。被告共同毆打原告，致原告受有頭部外傷、頭皮
    撕裂傷、臀部挫傷及左上肢挫傷等傷害，已如上述，原告依
    據共同侵權行為之法律關係，請求被告連帶負損害賠償責任
    ，自屬有據。
  (2)原告請求之損害賠償金額，應否准許，本院審酌如下：
    1.醫藥費：
      原告遭被告共同毆打受有頭部外傷、頭皮撕裂傷、臀部挫
      傷及左上肢挫傷等傷害，於98年4月28日23時40分至財團
      法人奇美醫院急診接受治療，嗣後並回診追蹤，原告已支
      出醫藥費2,794元等情，業據其提出奇美醫學中心永康院
      區門急診就醫收據清冊附卷為證（見本院卷第38頁），復
      為被告所不爭執，堪信為真實，原告請求醫藥費2,600元
      ，核屬醫療必要費用，應予准許。
    2.減少勞動能力之損失：
      原告主張其以駕駛大貨車為業，平均月薪約9萬餘元，因
      本件傷害事故休養2個月無法繼續工作，受有損失180,000
      元乙節，惟據財團法人奇美醫院函覆本院謂：「病患丁○○於98年4月28日至本院急診就診，其當時診斷為頭部外
      傷併頭皮撕裂傷、臀部挫傷、左上肢挫傷，推估病人當時
      狀況因頭部外傷所致傷口疼痛、頭痛、頭暈，若無其他併
      發症，一週應可完全恢復，但確實可正常工作時間，需仰
      賴個案之門診追蹤，病患於98年5月6日至本院神經外科門
      診追蹤，並移除縫線，無其他主訴併發症，佐證推估休養
      一週應屬合理。」等語，此有財團法人奇美醫院99年5 月
      19日（99）奇醫字第253 7號函檢附奇美醫院法院專用病
      情摘要附卷可參（見本院卷第221、222頁），應認原告不
      能工作之時間為一星期，原告主張其有2個月不能工作，
      尚嫌無據。又原告雖主張其平均月薪約9萬餘元，並提出
      其自行製作之出車明細表為證（見本院卷第41-210頁），
      惟為被告甲○○、丙○○所否認，上開原告自行製作之出
      車明細表為私文書，依民事訴訟法第357條前段之規定，
      應由原告就其為真正負舉證之責，然原告不能舉證證明其
      為真正，自難僅憑原告自行製作之出車明細表遽予採認原
      告平均月薪9萬餘元。然原告於本院審理中陳明其薪資改
      以每月最低工資17,280元計算（見本院卷第237頁背面）
      ，此部分應可採信。則以原告一週無法工作，且薪資計算
      標準以最低工資17,280元計算，其因受傷減少勞動能力之
      損失應為4, 032元【計算式：17,280÷30×7＝4,032】。
      至原告主張其左手受傷後產生障害，遭雇主解雇，98年6
      月至99年2月間，僅能打零工度日，此期間減少勞動能力
      之損失581, 760元云云，惟依上開奇美醫院法院專用病情
      摘要觀之，原告左手傷勢僅為挫傷，僅一週無法工作，已
      如上述，原告既不能舉證其左手產生障害，不適於駕駛，
      且因此遭雇主解雇之事實，則原告主張自98年6月至99 年
      2月間減少勞動能力之損失581,760元，即無所據。
    3.精神慰撫金：
      按慰藉金之賠償須以人格權遭遇侵害，使精神上受有痛
        苦為必要，其核給之標準固與財產上損害之計算不同，
        然非不可斟酌雙方身分資力與加害程度，及其他各種情
        形核定相當之數額（最高法院51年度台上字第223判例
        參照）；又非財產上損害之慰撫金數額，究竟若干為適
        當，應斟酌兩造身分、地位及經濟狀況，俾為審判之依
        據（最高法院85年度台上字第511號判決參照）。是慰
        撫金之賠償以身體、健康、名譽、自由、信用、隱私、
        貞操，或其他人格法益遭受侵害，而情節重大者，被害
        人精神上受有痛苦為必要，其核給之標準與財產上損害
        之計算不同，惟非不可斟酌雙方身分、資力與加害程度
        ，及其他各種情形核定相當之數額；換言之，以人格權
        遭遇侵害，受有精神上之痛苦，而請求慰撫金之賠償，
        其核給之標準，須斟酌雙方之身分、資力與加害程度及
        其他各種情形核定相當之數額。
      被告共同毆傷原告，原告受有頭部外傷、頭皮撕裂傷、
        臀部挫傷及左上肢挫傷等傷害，原告除肉體疼痛，精神
        上亦受有相當程度之痛苦，是其請求被告等給付精神慰
        藉金，自屬有據。本院審酌原告高職畢業，係大貨車司
        機，於97年度所得總額250,000元，名下並無財產；被
        告甲○○高職畢業，係大貨車司機，於97年度無所得，
        名下有投資一筆，財產總額5,000元；被告丙○○國中
        畢業，於97年度所得總額28,824元，名下並無財產；被
        告乙○○於97年度所得總額417,112元，名下並無財產
        等情，業據兩造於本院審理中陳述在卷，並有本院依職
        權調閱兩造稅務電子閘門財產所得調件明細表附卷足考
        （見本院卷第11、14、16、19頁），本院斟酌雙方之身
        分、地位及經濟狀況及原告所受傷勢尚非嚴重，認原告
        請求被告賠償非財產上之損害在40,000元範圍內，應屬
        適當，逾此範圍之請求，即非有據。
    4.據上，原告得請求賠償之金額合計為46,632元【計算式：
      2,600元（醫藥費）＋4,032元（減少勞動能力）＋40,000
      元（精神慰撫金）＝46,632元】。
五、末按給付無確定期限者，債務人於債權人得請求給付時，經
    其催告而未為給付，自受催告時起，負遲延責任；其經債權
    人起訴而送達訴狀，或依督促程序送達支付命令，或為其他
    相類之行為者，與催告有同一之效力；遲延之債務，以支付
    金錢為標的者，債權人得請求依法定利率計算之遲延利息；
    應付利息之債務，其利率未經約定，亦無法律可據者，週年
    利率為百分之5，民法第229條第2項、第233條第1項前段及
    第203條分別定有明文。本件損害賠償之債並無確定給付期
    限，從而，原告本於共同侵權行為之法律關係，請求被告應
    連帶給付原告46,632元，及均自刑事附帶民事起訴狀繕本送
    達被告翌日即自99年4月1日起至清償日止，按年息百分之5
    計算之利息，為有理由，應予准許。原告逾此部分所為之請
    求，為無理由，應予駁回。
六、本件事證已臻明確，兩造其餘攻擊、防禦及舉證，經審酌後
    核與本院心證形成與判決結果均無影響，爰不另一一論述，
    附此敘明。
七、原告勝訴部分，係屬民事訴訟法第389條第1項第5款所稱所
    命給付之金額未逾50萬元之判決，就其勝訴部份，應依職權
    宣告假執行，並依聲請酌定相當擔保金額免為假執行之宣告
    。
八、據上論結，本件原告之訴為一部有理由、一部無理由，依民
    事訴訟法第79條、第85條第2項、第389條第1項第5款、第39
    2條第2項，判決如主文。
中    華    民    國    99    年    7     月    12    日
                  民事第二庭    法  官    張桂美
如不服本判決，應於送達後廿日內，向本院提出上訴狀並表明上
訴理由，如於本判決宣示後送達前提起上訴者，應於判決送達後
廿日內補提上訴理由書（須附繕本）。如委任律師提起上訴者，
應一併繳納上訴審裁判費。
中    華    民    國    99    年    7     月    12    日
                                書記官    謝安青

司法院資訊處製作；財團法人民間司法改革基金會備份。
